【裁判字號】    97,訴,1523
【裁判日期】    971111
【裁判案由】    違反毒品危害防制條例
【裁判全文】
臺灣臺南地方法院刑事判決              97年度訴字第1523號
公  訴  人  臺灣臺南地方法院檢察署檢察官
被      告  甲○○
上列被告因違反毒品危害防制條例案件，經檢察官提起公訴（97
年度毒偵字第2086號），被告於本院準備程序中，先就被訴事實
為有罪之陳述，經本院合議庭裁定改由受命法官獨任進行簡式審
判程序，判決如下：
    主  文
甲○○施用第一級毒品，累犯，處有期徒刑陸月，如易科罰金，
以新臺幣壹仟元折算壹日。
    事  實
一、甲○○前於民國88年間，因施用毒品案件，經本院以88年度
    毒聲字第2371號裁定送觀察、勒戒後，因認有繼續施用毒品
    之傾向，再經本院以88年度毒聲字第2733號裁定令入戒治處
    所施以強制戒治，復經本院以89年度毒聲字第566號裁定停
    止戒治，所餘戒治期間付保護管束，而於89年3月21日出戒
    治所，同年9月7日保護管束期滿執行完畢，並經臺灣臺南地
    方法院檢察署檢察官以89年度戒毒偵字第574號為不起訴處
    分確定。嗣甲○○於前開戒治處分執行完畢5年內之91年7月
    間至92年6月25日止，又因連續施用第一級毒品案件，經本
    院以92年度毒聲字第482號裁定令入戒治處所施以強制戒治
    ，並由本院以92年度訴字第541號判決判處有期徒刑9月確定
    ，戒治部分於93年1月9日因毒品危害防制條例修正逕行報結
    而未執行完畢，有期徒刑部分則與其另犯之恐嚇取財及竊盜
    罪應執行之有期徒刑2年6月接續執行，於95年10月20日縮短
    刑期假釋出監並付保護管束，於96年1月31日保護管束期滿
    假釋未經撤銷而執行完畢。詎甲○○仍不思戒除毒癮惡習，
    竟又基於施用第一級毒品海洛因之犯意，於97年4月8日晚間
    11時25分許為警採尿時起回溯26小時（起訴書誤載為72小時
    ，業經檢察官當庭更正）內之某時（不含公權力拘束時間）
    ，在不詳地點，以將海洛因摻水置於針筒內注射之方式，施
    用海洛因1次。嗣於97年4月8日晚間10時50分許，在臺南縣
    六甲鄉衛生所前，因形跡可疑為警盤查，經其同意於同日晚
    間11時25分許採尿送驗，結果呈可待因、嗎啡陽性反應，始
    查悉上情。甲○○為警查獲後，另主動供出其毒品來源為綽
    號「鴨母」之男子，且指認陳瑞良即為其所稱之「鴨母」，
    警方因而循線於97年4月15日查獲陳瑞良販毒情事，並經臺
    灣臺南地方法院檢察署檢察官於97年8月12日以販賣第一級
    毒品罪嫌將陳瑞良起訴在案。
二、案經臺南縣警察局麻豆分局報告臺灣臺南地方法院檢察署檢
    察官偵查起訴。
    理  由
一、按本件被告甲○○所犯為死刑、無期徒刑、最輕本刑3年以
    上有期徒刑以外之罪，亦非屬高等法院管轄之第一審案件，
    其於準備程序進行中，先就被訴事實為有罪之陳述，經告知
    簡式審判程序之旨，並聽取檢察官、被告之意見後，本院合
    議庭依刑事訴訟法第273條之1第1項裁定進行簡式審判程序
    ，是本案之證據調查，依同法第273條之2規定，不受同法第
    159條第1項、第161條之2、第161條之3、第163條之1，及第
    164條至170條所規定證據能力認定及調查方式之限制，合先
    敘明。
二、按依92年7月9日修正公布、93年1月9日施行之毒品危害防制
    條例第20條、第23條第2項規定：犯該條例第10條之罪者，
    檢察官應聲請法院裁定，令被告入勒戒處所觀察、勒戒，其
    期間不得逾2月；觀察、勒戒後，依據勒戒處所之陳報，認
    受觀察、勒戒人有繼續施用毒品傾向者，檢察官應聲請法院
    裁定令入戒治處所強制戒治，其期間為6個月以上，至無繼
    續強制戒治之必要為止，但最長不得逾1年；依前項規定為
    觀察、勒戒或強制戒治執行完畢釋放後，5年後再犯同條例
    第10條之罪者，適用前開觀察、勒戒或強制戒治之規定；觀
    察、勒戒或強制戒治執行完畢釋放後，5年內再犯同條例第
    10條之罪者，檢察官應依法追訴。是上開規定已將施用毒品
    者之刑事處遇程序，區分為「初犯」、「5年內再犯」及「5
    年後再犯」，依其立法理由，認「初犯」經觀察、勒戒或強
    制戒治後，應為不起訴處分；經觀察、勒戒或強制戒治執行
    完畢釋放後，「5年內再犯」者，因其再犯率甚高，原實施
    之觀察、勒戒及強制戒治既已無法收其實效，爰依法追訴；
    至經觀察、勒戒或強制戒治執行完畢釋放後，「5年後再犯
    」者，前所實施之觀察、勒戒或強制戒治已足以遮斷其施用
    毒品之毒癮，為期自新及協助其斷除毒癮，仍適用與「初犯
    」相同之規定，先經觀察、勒戒或強制戒治之程序。故依修
    正後之規定，僅限於「初犯」及「5年後再犯」2種情形，始
    應先經觀察、勒戒或強制戒治程序；倘被告於5年內已再犯
    ，經依法追訴處罰，縱其第3次（或第3次以上）再度施用毒
    品之時間，在初犯經觀察、勒戒或強制戒治執行完畢釋放5
    年以後，仍不合於「5年後再犯」之規定，且因已曾於「5年
    內再犯」，顯見其再犯率甚高，原實施觀察、勒戒或強制戒
    治，已無法收其實效，即應依該條例第10條處罰（最高法院
    95年5月9日95年度第7次刑事庭會議決議意旨參照）。查本
    件被告前曾受如事實欄所述之觀察、勒戒及強制戒治處分，
    並於89年9月7日執行完畢，經臺灣臺南地方法院檢察署檢察
    官以89年度戒毒偵字第574號為不起訴處分確定，復於前開
    戒治處分執行完畢後5年內之91年7月間至92年6月25日止，
    又因施用毒品案件，經本院裁定強制戒治，並以92年度訴字
    第541號判決判處有期徒刑9月確定等情，均分別有刑案資料
    查註紀錄表、臺灣高等法院被告前案紀錄表及上開判決在卷
    可稽，足見被告於初犯經觀察、勒戒及強制戒治執行完畢後
    5年內，已更犯施用毒品案件，並經起訴判刑，揆諸上開最
    高法院決議要旨，縱其本次所犯施用毒品案件距初犯經觀察
    、勒戒及強制戒治程序執行完畢已逾5年，仍應由本院依法
    論罪科刑。
三、上開犯罪事實，業據被告於本院準備程序及審理中坦承不諱
    ，且被告於97年4月8日為警查獲後，經採尿送驗結果，確呈
    海洛因進入人體代謝分解後之可待因、嗎啡陽性反應乙節，
    有正修科技大學超微量研究科技中心於97年5月20日出具之
    檢驗報告、臺南縣警察局麻豆分局毒品犯罪嫌疑人尿液採驗
    作業管制紀錄清冊各1張（警卷第7至8頁）附卷可稽，堪認
    被告上開任意性自白，確與事實相符。是本件事證明確，被
    告犯行洵堪認定，應予依法論科。
四、按海洛因依其成癮性、濫用性及對社會危害性之程度，已列
    為毒品危害防制條例第2條第2項第1款所規定之第一級毒品
    ，禁止非法持有及施用；是核被告所為，係犯毒品危害防制
    條例第10條第1項之施用第一級毒品罪。被告施用毒品前持
    有第一級毒品海洛因之低度行為，為施用之高度行為所吸收
    ，不另論罪。又被告曾於96年1月31日受如事實欄所載之罪
    刑執行完畢，有臺灣高等法院被告前案紀錄表可稽，其於有
    期徒刑執行完畢後5年內，故意再犯本件有期徒刑以上之罪
    ，為累犯，應依刑法第47條第1項規定加重其刑。再被告犯
    毒品危害防制條例第10條第1項之罪，為警查獲後，旋即供
    出其海洛因毒品來源係「鴨母」，並具體指認陳瑞良，經員
    警循線追查，於97年4月15日破獲販賣毒品之陳瑞良等情，
    有被告之警詢筆錄、臺南縣警察局麻豆分局六甲分駐所所長
    劉志強出具之職務報告及臺灣臺南地方法院檢察署97年度偵
    字第5975、5976、6450號及97年度毒偵字第1098、1100號起
    訴書各1份在卷可稽（警卷第2至4頁、本院卷第45至61頁）
    ，爰依毒品危害防制條例第17條規定，減輕其刑，並依法先
    加後減之。茲審酌被告前已有施用毒品前科，竟仍不知悔改
    而再施用毒品，顯見其意志不堅，迄未能記取教訓，殊為不
    該，復參酌其所犯施用毒品行為係戕害自己身心健康，尚未
    嚴重破壞社會秩序、侵害他人權益，及其犯罪後坦承犯行，
    尚有悔意等一切情狀，量處如主文所示之刑，並諭知易科罰
    金之折算標準，以資懲儆。
據上論斷，應依刑事訴訟法第273條之1第1項、第299條第1項前
段，毒品危害防制條例第10條第1項、第17條，刑法第11條前段
、第47條第1項、第41條第1項前段，判決如主文。
本案經檢察官乙○○到庭執行職務
中    華    民    國    97    年    11    月    11    日
                        刑事第九庭    法  官  蔡盈貞
以上正本證明與原本無異。
如不服本判決應於收受本判決後10日內向本院提出上訴書狀，並
應敘述具體理由。其未敘述上訴理由者，應於上訴期間屆滿後20
日內向本院補提理由書狀（均須按他造當事人之人數附繕本）「
切勿逕送上級法院」。
                                      書記官  陳玉芬
中    華    民    國    97    年    11    月    11    日
附錄本件論罪科刑法條：毒品危害防制條例第10條第1項
毒品危害防制條例第10條
施用第一級毒品者，處 6 月以上 5 年以下有期徒刑。
施用第二級毒品者，處 3 年以下有期徒刑。


司法院資訊處製作；財團法人民間司法改革基金會備份。
